【裁判字號】    99,聲,5018
【裁判日期】    991222
【裁判案由】    定應執行之刑
【裁判全文】
臺灣桃園地方法院刑事裁定             99年度聲字第5018號
聲  請  人  臺灣桃園地方法院檢察署檢察官
受  刑  人  陳佳楠
上列聲請人因受刑人數罪併罰有二裁判以上，聲請定其應執行之
刑（99年度執聲字第2914號），本院裁定如下：
    主  文
陳佳楠因犯如附表所載之罪，所處如附表所載之刑，應執行有期
徒刑柒月，如易科罰金，以銀元參佰元即新臺幣玖佰元折算壹日
。
    理  由
一、本件聲請意旨略以：上列受刑人陳佳楠因詐欺等案件，先後
    經本院判決確定如附表所載，應依刑法第53條及第51條第5
    款，定其應執行之刑，爰依刑事訴訟法第477 條第1 項聲請
    裁定等語。
二、按數罪併罰，有二裁判以上者，依刑法第51條規定，定其應
    執行刑，刑法第53條定有明文。經查：本件受刑人陳佳楠因
    詐欺取財等案件，先後經本院判處如附表所示之刑，皆已確
    定，有各該判決書影本及正本各1 份暨臺灣高等法院被告前
    案紀錄表1 份可查。是聲請人聲請就附表所示之罪定其應執
    行之刑，本院審核認聲請為正當。
三、再按行為後法律有變更者，適用行為時之法律，但行為後之
    法律有利於行為人者，適用最有利於行為人之法律，修正後
    刑法第2 條第1 項定有明文，惟此條規定係規範行為後法律
    變更所生新舊法律比較適用之準據法，本身尚無新舊法比較
    之問題，於新法施行後，應一律適用新法第2 條第1 項之規
    定，為「從舊從輕」之比較（最高法院95年5 月23日95年度
    第8 次刑事庭會議決議參照），而刑法於本件受刑人為附表
    編號2 行為後之95年7 月1 日業經修正公布並施行，自應就
    其相關部分為新舊法之比較，合先敘明。查：
  (一)刑法第51條第5 款關於「宣告多數有期徒刑者，於各刑中之
    最長期以上，各刑合併之刑期以下，定其刑期。但不得逾20
    年」之規定，既經修正為「宣告多數有期徒刑者，於各刑中
    之最長期以上，各刑合併之刑期以下，定其刑期。但不得逾
    30年」，經為新舊法比較，以修正前刑法較有利於本件受刑
    人，依刑法第2 條第1 項前段之規定，仍應依修正前刑法，
    定其應執行之刑。
  (二)其次，本件受刑人於修正刑法施行前犯附表編號2 之罪，依
    其行為時即95年7 月1 日修正施行前刑法第41條第1 項前段
    規定：「犯最重本刑為5 年以下有期徒刑以下之刑之罪，而
    受6 個月以下有期徒刑或拘役之宣告，因身體、教育、職業
    、家庭之關係或其他正當事由，執行顯有困難者，得以1 元
    以上3 元以下折算1 日，易科罰金。」，上開易科罰金折算
    標準，並依行為時之罰金罰鍰提高標準條例第2 條前段（現
    已刪除，下稱修正前罰金罰鍰提高標準條例第2 條）規定，
    就其原定數額提高為100 倍折算1 日，則被告行為時之易科
    罰金折算標準，應以銀元100 元以上300 元以下折算1 日，
    經折算為新臺幣後，應以新臺幣300 元以上900 元以下折算
    1 日。惟修正後刑法第41條第1 項前段則規定：「犯最重本
    刑為5 年以下有期徒刑以下之刑之罪，而受6 個月以下有期
    徒刑或拘役之宣告者，得以新臺幣1,000 元、2,000 元或
    3,000 元折算1 日，易科罰金」。比較修正前後之易科罰金
    折算標準，應以修正前刑法第41條第1 項之前段之規定，並
    引用修正前罰金罰鍰提高標準條例第2 條之規定，較有利於
    本件受刑人。且按數罪併罰有二以上裁判，於合併定執行刑
    時，如就易刑標準數判決有所不同時，參照最高法院84年度
    臺非字第452 號判決意旨，依最有利於行為人之法律，以舊
    法之銀元100 元、200 元、300 元為諭知易科罰金之折算標
    準（臺灣高等法院暨所屬法院因應新修正刑法施行座談會提
    案第5 號研討結果同此見解）。是本件受刑人所犯附表編號
    1 之罪之易刑標準，與附表編號2 所示之罪之易刑標準固不
    相同，揆諸前開說明，自應為有利於受刑人之利益，而擇銀
    元300 元即新臺幣900 元折算1 日為定應執行刑後之易科罰
    金折算標準。此外，依刑法施行法第3 條之1 第3 項規定：
    「於94年1 月7 日刑法修正施行前犯併合處罰數罪中之一罪
    ，且該數罪均符合第41條第1 項得易科罰金之規定者，適用
    90年1 月4 日修正之刑法第41條第2 項規定」。本件受刑人
    所犯附表編號2 之罪，既係於94年1 月7 日刑法修正施行前
    （即95年7 月1 日）犯併合處罰數罪中之一罪，且所犯如附
    表所示數罪，均符合得易科罰金之規定，則依刑法施行法第
    3 條之1 第3 項之規定，本件應適用90年1 月4 日修正之刑
    法第41條第2 項規定：「併合處罰之數罪，均有前項情形，
    其應執行之刑逾6 月者，亦同」。亦即，受刑人所犯如附表
    所示之數罪，均符合得易科罰金之規定，其應執行之刑雖逾
    6 月者，仍應諭知易科罰金折算標準。爰定其應執行之刑如
    主文，並諭知易科罰金之折算標準。
四、依刑事訴訟法第477 條第1 項，刑法第2 條第1 項前段、第
    53條，修正前刑法第51條第5 款，90年1 月10日修正刑法第
    41條第1 項、第2 項，刑法施行法第3 條之1 第3 項，修正
    前罰金罰鍰提高標準條例第2 條，裁定如主文。
中    華    民    國    99    年    12    月    22    日
                  刑事第五庭  法  官  石蕙慈
以上正本證明與原本無異。
如不服本裁定，應於裁定送達後5 日內向本院提出抗告狀。
                              書記官  羅婉榕
中    華    民    國    99    年    12    月    29    日
附表：
┌────┬──────────┬───────────┐
│編  號  │        1           │        2             │
├────┼──────────┼───────────┤
│罪  名  │詐欺取財            │幫助恐嚇取財          │
├────┼──────────┼───────────┤
│宣告刑  │有期徒刑6 月，如易科│有期徒刑4 月，如易科罰│
│        │罰金，以新臺幣1千 元│金，以銀元300 元即新臺│
│        │折算1 日            │幣900 元折算1 日；減為│
│        │                    │有期徒刑2 月，如易科罰│
│        │                    │金，以銀元3 百元即新臺│
│        │                    │幣900 元折算1 日      │
│        │                    │                      │
├────┼──────────┼───────────┤
│犯罪日期│97年1 月22日至同年月│95年3 月20 日         │
│        │27日間              │                      │
├────┼──────────┼───────────┤
│偵查機關│臺灣桃園地方法院檢察│臺灣桃園地方法院檢察署│
│年度案號│署97年度偵字第4957號│99年度偵字第15963號   │
│        │                    │                      │
├─┬──┼──────────┼───────────┤
│最│法院│臺灣桃園地方法院    │臺灣桃園地方法院      │
│後├──┼──────────┼───────────┤
│事│案號│98年度審易字第465 號│99年度壢簡字第1791號  │
│實│    │                    │                      │
│審├──┼──────────┼───────────┤
│  │判決│98年5 月27日        │99年8 月30日          │
│  │日期│                    │                      │
├─┼──┼──────────┼───────────┤
│確│法院│同上                │同上                  │
│定├──┼──────────┼───────────┤
│判│案號│同上                │同上                  │
│決├──┼──────────┼───────────┤
│  │確定│98年5 月27日        │99年10月5 日          │
│  │日期│                    │                      │
├─┴──┼──────────┼───────────┤
│備註    │                    │                      │
│        │                    │                      │
└────┴──────────┴───────────┘

司法院資訊處製作；財團法人民間司法改革基金會備份。
